臺灣高等法院臺南分院刑事裁定
                                    110年度毒抗字第918號
抗  告  人  臺灣嘉義地方檢察署檢察官
被      告  陳明一




                   
上列抗告人因被告聲請觀察勒戒案件，不服臺灣嘉義地方法院中
華民國110年10月29日裁定（110年度毒聲字第435號）提起抗告
，本院裁定如下：
    主  文
抗告駁回。
    理  由
一、本件抗告意旨略以：被告於民國109年4月14日下午3時許，
    施用第二級毒品（本案），再於110年4月8日、110年5月13
    日施用第二級毒品（後案），經臺灣嘉義地方法院於110年7
    月30日，以110年度毒聲字第342號，裁定觀察、勒戒，且已
    執行，被告後案觀察、勒戒效力及於本案，本案顯已重複裁
    定，無執行之必要，原裁定令被告入勒戒處所觀察、勒戒，
    即有違誤，為此提起抗告。
二、原裁定意旨略以：被告陳明一基於施用第二級毒品之犯意，
    於109年4月14日下午3時許，在嘉義市○○路居所內施用第二
    級毒品甲基安非他命1次，經臺灣嘉義地方檢察署檢察官，
    依毒品危害防制條例第20條第1 項、第3項，聲請裁定送觀
    察勒戒，於法並無不合，乃依聲請裁定送觀察勒戒等旨。
三、按毒品危害防制條例業於109年1月15日修正公布，自109年7
    月15日施行生效，其中第20條、第23條將施用毒品之刑事處
    遇程序「5年後再犯」、「5年內再犯」之追訴要件，均修正
    為「3年後再犯」、「3年內再犯」。現行毒品危害防制條例
    既認施用毒品者具有「病患性犯人」特質，強調「治療勝於
    處罰」、「醫療先於司法」，對於該條例第20條第3項及第2
    3條第2項所謂「3年後（內）再犯」，自應跳脫以往窠臼，
    以「3年」為期，建立「定期治療」之模式。準此，第20條
    第3項規定中所謂「3年後再犯」，只要本次再犯（不論修正
    施行前、後）距最近1次觀察、勒戒或強制戒治執行完畢釋
    放，已逾3年者，即該當之，不因其間有無犯第10條之罪經
    起訴、判刑或執行而受影響（最高法院109年度台上大字第3
    826號裁定意旨參照）。次按犯毒品危害防制條例第10條之
    罪者，檢察官應聲請法院裁定，令被告入勒戒處所觀察、勒
    戒，同條例第20條第1項定有明文。而保安處分開始執行後
    ，未執行完畢前，又受同一保安處分之宣告者，仍僅就原執
    行之保安處分繼續執行之，保安處分執行法第4條之1第2項
    亦定有明文。觀察勒戒處分並非刑罰，而係具有強制治療之
    特殊處遇方式，自應有保安處分執行法之適用，法院受理後
    案時，審查被告之前未曾受觀察勒戒之執行，應依毒品危害
    防制條例第20條第1項，裁定將被告送觀察勒戒，不受前案
    觀察勒戒裁定之影響。至於被告受2個觀察勒戒之裁定，檢
    察官應依保安處分執行法第4條之1之規定執行其一，被告不
    致於受到重覆執行之不利益。
四、經查：
　㈠被告於上開時、地，施用第二級毒品甲基安非他命1 次，嗣
    經採尿送驗，結果呈安非他命及甲基安非他命陽性反應之事
    實，業據被告自白在卷，並有臺灣檢驗科技股份有限公司高
    雄濫用藥物實驗室109年5月4日濫用藥物檢驗報告及尿液送
    驗姓名對照表各1 紙附卷可參，是被告自白施用第二級毒品
    甲基安非他命，應與事實相符，被告施用第二級毒品之情，
    堪以認定。被告前因施用毒品案件，經裁定送觀察、勒戒後
    ，於100年8月25日因認無繼續施用傾向而出所，此後即無任
    何接受觀察、勒戒或強制戒治之紀錄，有臺灣高等法院被告
    前案紀錄表各1份在卷可稽，是本件被告施用第二級毒品犯
    行，距前次觀察、勒戒執行完畢釋放已逾3年，依上開規定
    ，自應重啟觀察、勒戒程序。
　㈡被告雖另因施用毒品案件，經臺灣嘉義地方法院以110年度毒
    聲字第342號裁定令入勒戒處所施以觀察、勒戒，然被告於
    該案施用毒品之時間係於110年4月8日，有該案刑事裁定附
    卷可稽，與本案之原因事實並不相同，上開裁定之效力並不
    及於本案，本案亦非重複裁定；況且觀察、勒戒並非刑罰而
    是保安處分，亦尚未執行完畢，有台灣高等法院被告前案紀
    錄表附卷可參，自應有保安處分執行法第4條之1第2項規定
    之適用。是法院受理案件後，審查結果認被告應依法裁定送
    觀察、勒戒時，除受有毒品危害防制條例第20條規定之限制
    外，尚不受他案觀察、勒戒裁定之影響。從而，被告雖受有
    數個觀察、勒戒之裁定，仍應由檢察官依前揭保安處分執行
    法之規定執行其一，與本件被告是否合於上開應受觀察、勒
    戒處遇之認定無涉，亦不致使被告受到重覆執行觀察、勒戒
    （保安處分）之不利益。抗告意旨指摘原審重複裁定觀察、
    勒戒不當，為無理由，應予駁回。
  ㈢綜上所述，原審法院依臺灣嘉義地方檢察署檢察官之聲請，
    裁定應將被告送勒戒處所施以觀察、勒戒，經核於法尚無不
    合。抗告意旨，請求撤銷原裁定，為無理由，應予駁回。
五、據上論結，應依刑事訴訟法第412條，裁定如主文。
中　　華　　民　　國　　110 　年　　11　　月　　25　　日
                  刑事第七庭    審判長法  官  吳勇輝
                                      法  官  黃國永
                                      法  官  吳錦佳
以上正本證明與原本無異。
不得再抗告。
　　　　　　　　　　　　　　　　　　　書記官  王杏月　　
中　　華　　民　　國　　110 　年　　11　　月　　25　　日